【裁判字號】    97,易,29
【裁判日期】    971231
【裁判案由】    賭博
【裁判全文】
臺灣澎湖地方法院刑事判決                97年度易字第29號
公  訴  人  臺灣澎湖地方法院檢察署檢察官
被      告  乙○○
            己○○
            丁○○
共      同
選任辯護人  張清雄律師
            林宗儀律師
上列被告因賭博案件，經檢察官提起公訴（97年度偵字第355號
），本院判決如下：
    主  文
乙○○、己○○、丁○○均無罪。
    理  由
一、公訴意旨略以：被告乙○○於民國96年2月2日，以渠父許敏
    男（另由檢察官為不起訴處分）之名義，向澎湖縣政府申辦
    電子遊戲場營業許可及營利事業登記證等文件，在澎湖縣馬
    公市○○路18號開設「凱蒂貓遊樂城」，實際負責「凱蒂貓
    遊樂城」之業務，並先後僱請己○○（97年1月起）及丁○○（97年2月起）擔任現場服務人員負責開分、洗分及兌換
    現金之工作，即基於賭博之犯意聯絡，在「凱蒂貓遊樂城」
    之公眾得出入之場所內，設置賭博性電動機具「愛麗斯」2
    檯、「野蠻遊戲」1檯、「超悟空」6檯、「麻雀物語」2檯
    、「北斗神拳」4檯、「皇冠小丑」2檯、「金銀島」2檯、
    「奧林匹亞」2檯、「瑪莉大戰」2檯、「滿貫大亨」6檯、
    「水果盤」14檯、「石器時代」2檯、「吉宗」2檯、「阿拉
    丁」2檯、「快樂天堂」1檯（3人座）、「黃金馬場」1檯（
    5人座）、「龍飛鳳舞」1檯、「小賽豬」2檯、「麻雀」12
    檯、「黃金夜總會」2檯、「捷豹」1檯、「皇家騎士」1檯
    、「行星」1檯，共90檯（含IC板85片），並以前揭賭博性
    機具，與不特定之賭客賭博財物。渠等賭博方式係由賭客先
    以現金更換代幣〈1枚新臺幣（下同）2.5元〉後投入機檯，
    並以不同比例（如「麻將物語」1枚代幣換1分、「滿貫大亨
    」3枚代幣換5分），將現金兌換為分數後，以該等分數押注
    與機檯對賭，如押中，則可贏得倍數不等之積分，進而以機
    檯內所累積之分數依相同比例兌換現金；如未押中，賭資則
    歸乙○○所有，因認被告乙○○、己○○及丁○○共同犯
    刑法第266條第1項賭博罪嫌。
二、公訴人認被告犯賭博罪嫌，無非以證人丙○○、戊○○於
    警詢或偵查中證稱玩賭電動機台所得分數有向店家兌換現金
    等情，為其主要論據，並提出扣案之電動機台及匯款單19張
    、交接部記事本1本、禮品部記事本1本、飲料部記事本1本
    、寄幣部記事本1本、10元硬幣250枚、電子計算機1臺、集
    點卡26張、報表1張、電話簿3本、現場圖、照片24張及代幣
    84030枚等為證。
三、惟查：
（一）按犯罪事實應依證據認定之，無證據不得認定犯罪事實；
      又不能證明被告犯罪者，應諭知無罪之判決，刑事訴訟法
      第154條第2項、第301條第1項分別定有明文。
（二）訊據被告乙○○、己○○及丁○○固坦承申辦前揭電子遊
      戲場及擔任職員等情事，惟均堅決否認有何賭博犯行，均
      辯稱：未提供客人將積分兌換現金之行為等語。
（三）關於證人戊○○之證詞部分
１、證人戊○○於97年3月16日警詢時供稱：伊曾於97年3月5日
    晚上8時許前往「凱蒂貓遊藝場」把玩「滿貫大亨」麻將台
    ，到晚上9時許，伊告訴店內小姐己○○要「洗分」，當時
    電玩螢幕顯示分數120分，己○○走到櫃檯拿了1200元親手
    在店內交給伊云云，於97年4月29日檢察官偵查時，改口證
    稱：伊有去凱蒂貓遊藝場打電動玩具，但沒有換現金，伊確
    實沒有換現金，警訊中可能太緊張才說有換現金，伊真的沒
    有換現金等語（偵卷第15頁），於本院審理中則證稱：「之
    前都沒有換現金，只有3月5日那一天有換現金」、「（審判
    長問）為何三月五日這次你會想要把分數直接換成現金？（
    證人沈默不語）」、「（審判長問）為何你在檢察官偵查時
    講說你沒有換現金，警詢中是因為太緊張，才會說己○○有
    換現金給你（提示偵查筆錄）？（證人沈默不語）」，其對
    於有無向店家兌換現金一節，先後於警、偵訊為矛盾之供述
    ，復於審理中未能釋明上開疑問，乃均選擇沈默不語，其證
    言之可信度已有可疑。
２、證人戊○○就如何兌換現金一節，於警詢中陳稱係按螢幕顯
    示之分數直接請小姐洗分後換成現金，於本院審理中則忽而
    證稱係退幣後以代幣換現金，忽而證稱係直接叫小姐洗分換
    現金（「（檢察官問）為何在警察局說小姐洗分後拿一千兩
    百元在店內交給你？（請提示警訊筆錄第三頁中間）（證人
    答）一百二十個代幣就換成新台幣一千兩百元。」、「（辯
    護人問）你確定你有拿一百二十個代幣換現金嗎？（證人答
    ）確定。」、「（審判長問）你剛剛所述換現金是哪一種情
    形？（證人答）就直接在機器上把分數洗掉直接換現金，沒
    有退代幣出來。」，其供詞亦顯反覆不一。
３、證人戊○○另於警詢中證稱「120個代幣就換成新台幣1200
    元」云云，惟依被告及證人戊○○於警詢中之供述，滿貫大
    亨係以1枚代幣折合2.5元之兌換比率遊戲，不玩時可依螢幕
    上分數退代幣，又依本院勘驗結果，滿貫大亨玩法係投1枚
    代幣顯示1分，1分退1枚代幣（97年11月4日勘驗筆錄，本院
    卷第109頁），是若電玩螢幕顯示分數為「120分」，則滿貫
    大亨退代幣120枚，再依1枚代幣折合2.5元之價值計算，120
    分僅能換得300元，乃證人戊○○竟於警詢中陳稱：換取120
    0元云云，該供詞核與機台實際玩法嚴重不符。
４、內政部警政署於90年8月20日頒布之「警察機關實施指認罪
    嫌疑人程序要領」規定：指認犯罪嫌疑人應採取選擇式之成
    列指認，而非一對一、是非式的單一指認；供選擇指認之數
    人在外形上不得有重大的差異；實施照片指認，不得以單一
    相片提供指認，並避免提供老舊照片指認；指認前應由指認
    人先陳述嫌疑人的特徵；不得對指認人進行誘導或暗示，以
    確保指認之正確性。本件警方僅提供卷附被告己○○之單一
    照片供指認，並於警詢中直接提示該照片而與證人戊○○為
    詢答「（問：經警方提示店內櫃檯小姐己○○是否即為與你
    兌換現金賭博之人？）經我指認就是她沒錯... 」，該指認
    程序有違上開規定，已難確保指認無訛；況證人戊○○於本
    院審理中先指認被告丁○○為兌換現金之小姐，後又指認被
    告己○○為兌換者（「（檢察官問）哪個小姐換給你的？有
    無在庭上？（檢察官聲請被告先行退庭，以讓證人自由陳述
    。）（審判長諭知被告三人暫出庭外。）（證人答）有，己○○。」、「（檢察官問）如何知道她叫己○○？（證人答
    ）在警察局作筆錄時，警察告訴我的。」、「（檢察官問）
    你如何認出是她？（證人答）我有空就會去遊藝城，所以我
    認得出是她換錢給我的，但我是到警察局之後才知道她叫己○○。」、（審判長諭知命被告乙○○、己○○、丁○○入
    庭。）、「（審判長問）你剛剛說三月五日有小姐換現金給
    你，那位小姐有在場嗎？能不能當庭指認？（證人答）在，
    就是在座中間的這個小姐。」、「（審判長問）你現在指認
    的這個小姐是丁○○，為何你剛剛說換現金給你的是己○○
    ，而且在警察局也是指認己○○換現金給你？（證人答）我
    現在看錯了，應該是在座的第三個即己○○。」（本院卷第
    81-86頁），證人戊○○前後指認不一，顯有指認錯誤之虞
    。
５、綜上所述，證人戊○○就有無兌換現金、如何兌換現金、分
    數換回現金之算法及向何人兌換現金等情，或前後供述矛盾
    ，或與實情不符，其供稱被告己○○有為其將玩賭所得分數
    兌換成現金之賭博情事云云，自非可採。
（四）關於證人丙○○之供詞部分
１、證人丙○○雖於97年3月18日警詢時供稱：伊曾於97年3月12
    日14時許前往「凱蒂貓遊藝場」把玩賽馬台，伊告訴櫃檯小
    姐退幣後螢幕上尚有5仟多分，伊要求櫃檯小姐「洗分」，
    並要求以1000枚代幣兌換2500元現金，櫃檯小姐即至櫃檯拿
    了2500元現金親手在店內交給伊云云，另於97年4月29日偵
    訊時，證稱：那天是代幣吃不下，所以請他們把代幣換成現
    金云云。惟證人丙○○於警詢中即陳稱玩賭之機台係「賽馬
    台8人座」，又於本院審理中證述：「（檢察官問：玩什麼
    東西？）八人座賽馬。」、「（審判長問：賽馬台有無分類
    型？）有，我在本案店內玩的是八人座賽馬，是有玩黃金馬
    的機台。」、「（審判長問：店內八人座賽馬機台有幾台？
    ）只有這一台，可同時讓八個人玩。」、「（審判長問：你
    到底是在店內玩八人座賽馬還是五人座賽馬？）八人座賽馬
    台。」等語，前後一致確認其所玩賭的機檯係「八人座賽馬
    台」，且「可同時讓八個人玩」。而經本院至現場勘驗結果
    ，「凱蒂貓遊樂城」內之賽馬類機台，並無「8人座」之機
    台，僅有10人座賽馬台（已故障，即起訴書所載「皇家騎士
    」）及5人座賽馬台（即起訴書所載「黃金馬場5人座」）各
    1台（同上勘驗筆錄），則證人丙○○顯無可能在「凱蒂貓
    遊樂城」玩賭「賽馬台8人座」；參諸證人丙○○另到庭證
    稱：除了「凱蒂貓遊樂城」之外，伊也有到其他的店玩過等
    語，證人丙○○即有張冠李戴而將其在其他遊藝場玩賭賽馬
    台八人座並換現金之記憶，與在「凱蒂貓遊藝場」遊戲之情
    節相互混淆之虞。
２、本件案發時「凱蒂貓遊樂城」（被告乙○○為實際負責人）
    僱用之女性員工僅被告丁○○、己○○2人，此據被告陳明
    在案，乃證人丙○○於警、偵訊及本院審理時，均不能指出
    究係何被告為其兌換現金，而於本院證稱：「另外好像還有
    一個店員，好像是女生。」等語，益見證人丙○○非無可能
    為上述張冠李戴之證述。
３、綜上言之，證人丙○○之供述或與實情不符，或有張冠李戴
    之虞，其供稱有在「凱蒂貓遊樂城」將玩賭所得分數兌換成
    現金之賭博情事云云，尚非可信。
（五）綜上各情以觀，尚無證據顯示被告有為客人將把玩電動機
      台所得之分數兌換成現金之賭博情事，至扣案之電動機台
      及匯款單19張、交接部記事本1本、禮品部記事本1本、飲
      料部記事本1本、寄幣部記事本1本、10元硬幣250枚、電
      子計算機1臺、集點卡26張、報表1張及電話簿3本及代幣
      84030枚等物，均僅能證明被告從事電玩工作之事實，不
      能遽認被告有何賭博犯行。此外，復查無其他積極證據足
      資證明被告乙○○、己○○、丁○○有公訴人所指賭博之
      犯行，揆諸首開法律規定，應為其無罪之諭知。
據上論斷，應依刑事訴訟法第301條第1項，判決如主文。
本案經檢察官甲○○到庭執行職務。
中    華    民    國    97    年    12    月    31    日
                        刑事庭  法  官  陳順輝
以上正本證明與原本無異。
如不服本判決應於收受判決後10日內向本院提出上訴書狀，並應
敘述具體理由；其未敘述上訴理由者，應於上訴期間屆滿後20日
內向本院補提理由書（均須按他造當事人之人數附繕本）「切勿
逕送上級法院」。
中    華    民    國    97    年    12    月    31    日
                                書記官  王耀煌


司法院資訊處製作；財團法人民間司法改革基金會備份。
